【裁判字號】    91,再易,8
【裁判日期】    920129
【裁判案由】    損害賠償
【裁判全文】
臺灣高等法院高雄分院民事判決      九十一年度再易字第八號
      再  審原告  凱雍工業股份有限公司
      法定代理人  甲○○
      再  審被告  托福實業股份有限公司
?
      法定代理人  乙○○
右當事人間損害賠償事件，再審原告對於中華民國九十一年十一月七日本院九十年上
字第一六五號確定判決提起再審，本院判決如左：
      主      文
再審之訴駁回。
再審訴訟費用由再審原告負擔。
      事實及理由
一、本件再審原告主張：原確定判決認定再審原告應賠償再審被告美國客戶在當地應
    急採購之價差美金一萬零三百九十八點五元，及退運費美金一千六百七十二點一
    三元，係依據再審被告提出經我國駐紐約台北經濟文化辦事處認證之FORD ATLAN
    TIC FASTENER股份有限公司之證明文件為憑，該文件並非公文書，既經再審原告
    否認其真正，依舉證責任分配之原則，自應由再審被告負舉證責任，而該文書雖
    經我國駐外單位認證，頂多僅有形式上之證據力，其實質上之證據力，即其內容
    是否足以證明待證事實，依最高法院四十八年台上字第八三七號判例意旨，應由
    兩造為適當完全之辯論，始足以判斷，原確定判決就此未予實質調查，逕以上開
    文件，遽謂再審被告有上開費用之支出，判決再審原告應負賠償責任，顯然違背
    舉證責任分配原則及上開判例，適用法規顯有錯誤；另再審被告向再審原告所訂
    購之螺絲為矽青銅料SILICON BRONZE C65100 ，有訂貨單在原確定卷可稽，依據
    IFI 所定之銅材標準為ASTM F468 ，於該標準中符合最小拉伸強度在90,000Psi
    以上之銅材，僅有Cu630，系爭螺絲為矽青銅料，並非Cu630，則IFI 並無其他相
    關安全裂痕標準，原確定判決逕以IFI 所依據之ASTM F788/F788M 之安全裂痕標
    準為鑑定，有財團法人金屬工業研究發展中心九十一年三月二十五日（九一）金
    企字第０二二二號函附之企鑑字Ｐ九一－０一０號鑑定報告補充說明可稽，置系
    爭螺絲材料品質於不顧，自有違誤，又橫向瑕疵與鍛造裂痕，無論中英文名稱，
    以及定義，皆為不同，上開鑑定報告補充說明，係依據ASTM F788/F788M 之安全
    裂痕標準相關章節為§5.3 鍛造裂縫之規定，認定系爭螺絲裂縫，不符合被允許
    之範圍，原確定判決遽予採認，亦有對足以影響判決之重要證據漏未審酌之缺失
    ，再審原告自得依民事訴訟法第四九六條第一項第一款、第四九七條規定提起再
    審之訴，聲明求為判決(一)本院九十年上字第一六五號確定判決廢棄。(二)再審被告
    在再審前之第二審上訴駁回，(三)再審及再審前第二審訴訟費用由再審被告負擔。
二、經查，再審被告在前審主張因再審原告給付不完全，致其美國客戶必須於當地採
    購應急，而向其追償價差美金一萬零三百九十八點五元，及退運費美金一千六百
    七十二點一三元，而受有損害云云，業據提出經我國駐紐約台北經濟文化辦事處
    認證之FORD ATLANTIC FASTENER股份有限公司證明文件影本一份在卷為證；此證
    明文件既經我國駐外單位認證，原確定判決認為應屬真正，而有證據能力，又以
    該文件係由上開公司名義所出具，與再審被告歷次提供同公司之理賠證明、客戶
    拒絕受領報告、系爭螺絲用途說明函一致，並佐以系爭螺絲確有該公司指述之規
    格不符及頭部有裂縫等瑕疵，且原已銷售外國，現卻由再審被告保管中各情等全
    辯論意旨及調查證據之結果，認定再審被告基於不完全給付之法律關係，請求再
    審被告賠償此部分之損害，要難指為判決有違舉證責任分配之原則及最高法院四
    十八年台上字第八三七號判例所指應為適當完全辯論之意旨，再審原告主張原確
    定判決適用法規顯有錯誤云云，顯非有理由。
三、另查，系爭螺絲訂貨單，除記載系爭螺絲之質料及各種規格外，另特別註明「客
    人要求很嚴，請照客人圖面標準公差生產」等語，而其所附圖面則以英文註記「
    在頭部、華司或身體有諸如裂縫（Crack)、皺摺(flod ) 等表面不平順，是不被
    接受的」等語。經查，再審被告在提起本件訴訟前，於八十九年五月間採系爭螺
    絲之標本送請財團法人金屬工業研究發展中心鑑定，認其中s922217 訂貨單之系
    爭螺絲裂縫深度約為Ｄ．一三ＭＭ，寬度約為０．一二ＭＭ，其中SP2216訂貨單
    之系爭螺絲裂縫深度約為０．０八ＭＭ，寬度約為０．０五ＭＭ，有該試驗報告
    表在卷可稽，該中心並於八十九年十二月二十八日以（八九）金驗字第一四二六
    號函原審法院稱：依據CNS 4543 B1087規範，對橫向瑕疵之定義為因不當鍛造或
    滾製，於螺釘頭部或柄部所產生與軸線垂直之瑕疵，上開送鑑產品，疑為橫向瑕
    疵，亦有該函在卷可稽。本件再審前本院審理時亦抽樣送請該中心鑑定，結果認
    ：(一)螺絲頭有裂縫及皺摺，(二)螺絲頭之裂縫或皺摺不會影響旋入功效，但在長期
    使用下有可能影響螺絲正常的鎖固功效，有該中心九十年十二月十二日（九０）
    金企字第一０二九號函附鑑定報告在卷為憑。該中心並於九十一年三月二十五日
    以（九一）金企字第０二二二號函附鑑定報告補充說明稱：前開第一０二九號函
    鑑定結果(一)之裂縫即是八十九年十二月二十八日（八九）金驗字第一四二六號函
    所指之橫向瑕疵。所謂的長期使用之期間不易定義，一般來說，螺絲鎖固後的持
    續鎖固期間都可屬其範圍，至於裂縫會持續延伸擴張的可能性是極大，因為裂縫
    在材料使用中都常見其成長擴大，只是成長速度有快有慢，使用前難以預測，而
    裂縫對螺絲正常鎖固功效的影響程度當屬重大，因為螺絲最主要的功能－鎖固功
    能之失效進而會引起鎖固產品之失效，亦有該鑑定報告補充說明在卷可稽。本件
    再審被告向再審原告訂購系爭螺絲業已特別註明客人要求嚴格，應照圖面標準生
    產，在頭部、華司、身體如有裂縫、皺摺等現象是不被接受的，再審原告生產之
    系爭螺絲經抽樣送鑑，竟有如上之瑕疵，再審原告未依債之本旨履行，係可歸責
    於其之事由而給付不完全至明，原確定判決因而認定再審被告基於不完全給付之
    法律關係得請求再審原告賠償損害，於法並無不合。再審原告斤斤於系爭螺絲依
    訂貨單之記載其材質為矽青銅料SILICON BRONZE C65100 ，依上開第０二二二號
    函附鑑定報告補充說明所載不應適用ASTM F7881/F788M安全裂痕標準，又上開第
    一四二六號函所稱橫向瑕疵與鍛造裂痕定義並不相同，不能引鍛造裂痕之安全標
    準來鑑定橫向瑕疵，而謂原確定判決有上開訂貨單，鑑定函文等足以影響判決之
    重要證據漏未斟酌，依民事訴訟法第四九七條之規定提起再審之訴。然查系爭螺
    絲有如上之裂縫、皺摺之瑕疵，已如前述，並不因安全標準適用之不同即可謂無
    瑕疵，從而再審原告上開陳述縱加斟酌亦不足於影響判決而得另為再審原告有利
    之認定，其依民事訴訟法第四九七條規定提起本件再審之訴，自亦顯無理由。
四、綜上，本件再審之訴顯無再審理由，應予駁回，並不經言詞辯論逕為判決之。
據上論結，本件再審之訴顯無理由，依民事訴訟法第五百零二條第二項、第七十八條
，判決如主文。
中      華      民      國    九十二    年      一      月    二十九    日
                                      臺灣高等法院高雄分院民事第五庭
~B1審判長法官  蔡明宛
~B2法      官  林健彥
~B3法      官  黃科瑜
右為正本係照原本作成。
不得上訴。
中      華      民      國    九十二    年      二      月      六      日
~B法院書記官  鄔敦俊
                                                                        Ｋ


司法院資訊處製作；財團法人民間司法改革基金會備份。
